臺灣彰化地方法院刑事判決　　　　　　　　　　　　　九十年度易字第一三四號
　　公　訴　人　臺灣彰化地方法院檢察署檢察官
　　被　　　告　乙○○
　　被　　　告　丙○○
　　右　一　人
　　選任辯護人　江銘栗律師
右列被告等因偽造文書案件，經檢察官提起公訴（八十九年度偵字第五四六四號），
本院判決如左：
    主  文
乙○○共同行使從事業務之人，明知為不實之事項，而登載於其業務上作成之文書，
足以生損害於他人，處有期徒刑伍月，如易科罰金，以參佰元折算壹日。偽造「林岳
頤」身分證壹張沒收。
丙○○共同行使從事業務之人，明知為不實之事項，而登載於其業務上作成之文書，
足以生損害於他人，處有期徒刑伍月，如易科罰金，以參佰元折算壹日。偽造「林岳
頤」身分證壹張沒收。
    事  實
一、乙○○係設在彰化縣花壇鄉○○路○段五一六號「庚○○○○份有限公司」（下
    稱聖和公司）之業務員，為從事汽車銷售業務之人，因與丙○○（原名林岳頤）
    有借貸金錢之糾紛，乙○○為償還其對丙○○之債務，明知丙○○並未向聖和公
    司訂購車型ＪＡＧＵＡＲ  ＸＪ八三二、車型年一九九九年、車身顏色黑色、座
    椅顏色鵝黃色、車價新台幣（下同）二百八十五萬元之汽車一部，且未繳清上開
    價金，竟夥同丙○○基於犯意之聯絡，於民國八十九年五月三十日，將右揭不實
    之事項登載於其業務上作成之訂購合約書內，並附同丙○○所交付、丙○○所有
    之身分證統一編號、父、母姓名均經變造之國民身分證影本一紙，由丙○○持以
    向聖和公司請求交車，足生損害於聖和公司，嗣經聖和公司清查發覺有異，其二
    人始未得逞。
二、案經被害人聖和公司告訴由臺灣彰化地方法院檢察署檢察官偵查起訴。
    理  由
一、右開事實，業據被告乙○○於偵查及本院審理中坦承不諱，訊據被告丙○○則矢
    口否認上情，辯稱：被告乙○○原積欠伊達一百四十五萬元左右，又因被告乙○○至告訴人公司任職，需要業績，遂向伊表示如向其購車，車價約新臺幣二百八
    十五萬元，被告乙○○可以房屋向銀行貸款一百五十萬元抵充部分車款以償還積
    欠伊之債務，餘之一百三十五萬元則擬以貸款之方示分四十八期償還，伊因原即
    計畫另購新車又可拿回欠款，故答應並於八十九年四月間簽立第一份合約；後伊
    開新公司缺資金五十萬元，伊要求被告乙○○先還五十萬元，惟被告乙○○表示
    合約已報給公司無法更改，否則要扣解約金，並見議伊先付清車款，俟取得車輛
    後再向銀行貸款，即可籌足開設公司之資金，嗣伊確有給付予被告乙○○一百三
    十五萬元之車款，並簽定第二份合約，有證人丁○○可證云云。惟查：（１）告
    訴代理人即任職於告訴人公司之甲○○，於本院審理中指陳：「第一份合約書因
    為沒有訂金，還發現這部車是隔年車會比較便宜，但對方連殺價都沒有，我們懷
    疑有問題，且乙○○無故一個禮拜沒來上班，他的業務部主管到他家，由他父親
    拿出第一份合約書交給主管，我們認為很可疑，且對方連來看車都沒有，所以就
    作廢，第二份合約書，是討債的人跟丙○○拿來要求交車的。」等語，是上開交
    易過程確與一般至展示場看車、議價、立約、交車之過程有所不同，啟人疑竇；
    （２）另被告乙○○於偵查及本院審理中供承：伊於八十八年十二月中旬請被告
    丙○○幫忙向地下錢莊借款四十萬元，後來還不出錢，每十日就要利息四萬元，
    伊才寫合約書交予地下錢莊，伊是被脅迫才簽這張合約書的，實際上並無真正要
    買賣汽車等語，與上開告訴代理人指述之情節較為相符；（３）再衡諸經驗常情
    ，國人購車均有議價之習慣，而本件車型之於立約當時定價為二百八十五萬元，
    有汽車雜誌所載八十九年七月份進口車規格情報表附卷可參，且該型車輛價差尚
    可高達四十萬元一節，業據證人徐堯禮於偵查中證述在卷，復該車為一九九九年
    份車，於立約當時已屬隔年車，理更應扣除折舊價差，惟被告等仍於二份合約上
    載明總價為二百八十五萬元，均有該買賣合約書二份在卷可考，此亦有失情理；
    （４）更有甚者，被告丙○○為六十六年次生，於立約當時年未滿二十三歲，且
    自承任職於其投資開設之公司每月薪資僅四、五萬元，且值創業時期，是否有此
    能力、意願購買豪華大體積、大耗油量、大排氣量、苛稅賦沉重、維修零件高昂
    之該型車輛？更遑論依原本第一份合約時之計畫（即餘款一百三十五萬元擬以貸
    款之方示分四十八期償還），每月即需支付利息達三萬四千餘元，此種種等情，
    亦可獲致被告丙○○未有購買該車之心證；（５）被告丙○○雖辯稱: 伊確有交
    付被告乙○○一百三十五萬元，並有證人丁○○親見可證；惟被告丙○○於偵查
    中先辯稱：「我在今年五月初時拿了一百五十萬元給乙○○，另一次拿一百三十
    五萬元給他，我都是拿現金給他，他沒有給我收據，只有給我訂單，錢是向朋友
    小張拿的，沒有寫借據，因我和他共同投資電腦公司，我轉讓部分股權給他。」
    等語（見八十年九月十三日之偵訊筆錄），嗣再改稱：錢是陸續借給被告乙○○
    的，累積約一百四十餘萬元，一百三十五萬元是從開設公司之資金中挪用的等語
    ，其供詞已見反覆；又偵查中經檢察官隔離訊問被告丙○○及證人丁○○交款之
    經過，證人丁○○稱：「被告丙○○用黑色雙肩帶背包裝錢，開車去漢口路阿水
    茶坊，是我向朋友借的黑色喜美轎車。」等語，然被告丙○○則供稱：「我拿一
    百三十多萬放在紙袋裝入公事包，與丁○○一起去，因我前輛車不見了，故叫丁○○開其所有之鐵灰色福特轎車。」等語，二人就當日裝錢之袋子樣式及交通工
    具描述竟截然不同；本院再於審理中隔離訊問二人交款之細節，證人丁○○稱：
    「晚上丙○○打手機給我說他晚上要拿錢給人家要我陪他去，他沒有說他要買車
    的事，後來我就開我跟朋友借的車子去他家接他，車子的皮椅是黑色的，我們到
    泡沫紅茶店時乙○○已經在那邊了，我們就上樓梯到二樓不靠窗戶、不靠牆壁的
    桌子，我們三人都是點冷飲，我們大概講了一下子的話，我有看到丙○○拿出錢
    來交給乙○○，乙○○只有打開紙袋看一下就收起來，那包錢是用牛皮紙袋裝著
    的，他並沒有當時點錢，我們大約在哪裡一個小時左右我們才走，我中途約有離
    開二、三次去接電話，後來我先下樓去開車。」等語，被告丙○○則供稱：「我
    是打他的手機給他，他開的車子我不知道那是誰的，那車子的椅子是深色係的，
    是布的或皮的我不記得，他是開到我家接我，是我們先到泡沫紅茶店，我們上二
    樓坐靠牆壁的桌子，我是點冷飲，其他人我不記得點什麼，我們有先聊了一下，
    我才將錢交給乙○○，我從公事包拿出紙袋交給他，他沒有打開紙袋也沒有實際
    去算那些錢，我們在那裡約一個多小時，我們是到樓下才分手的，是丁○○去買
    單然後我們三人一起下去，丁○○沒有先去開車，我們在紅茶店的一各多小時中
    ，丁○○有去上廁所幾次我忘記了。」等語，二人就係被告乙○○先到或後到紅
    茶店、桌子有無靠牆壁、事畢後三人是否一同下樓，抑或證人丁○○先行下樓開
    車等情節，均不相符，且縱然錢是裝於紙袋中一節相符，諒亦為二人於已經偵查
    隔離訊問、復閱讀起訴書後所得之默契，證人丁○○之證詞顯難為被告丙○○有
    利之認定；再者，交付達一百三十五萬元之現金，既不便當場點收，更徒增遺失
    、被竊之危險，被告丙○○何不直接轉帳予被告乙○○？此亦不符一般經驗常情
    ，是被告丙○○所辯曾交付一百三十五萬一節，係臨訟杜撰之詞，不足採信。
    （６）證人己○○雖於本院審理中證述：「我跟乙○○閒聊天時他有提起他欠丙○○壹佰多萬元，但詳細數目他沒有說，這一百多萬元是如何借來的是否連利息
    是壹佰多萬元他亦沒有說，我知道乙○○有跟曾交過的客戶借錢的習慣，但如何
    借我不清楚。」等語，另證人戊○○於本院證稱：「乙○○有向客戶借錢的習慣
    ，及曾在公司附近的泡沫紅茶店巧遇他們，丙○○是我之前的客戶，我問他們在
    做什麼，丙○○告訴我說他向乙○○訂購一部積架的車子，我有看到丙○○有拿
    身分證正本給乙○○。」等語，惟亦證稱：「但詳細的情況我不清楚，身分證的
    內容我看不清楚。」等語，按被告二人若原有以假合約訛詐告訴人公司，以償還
    地下錢莊債務之情，及被告乙○○究積欠被告丙○○債務之詳細情況，外人原難
    查知，被告二人亦不致對外宣揚透漏，自難僅憑前二證人不詳究理、風聞言事之
    證詞即為被告丙○○有利之認定，併予敘明。另至證人辛○○經二度傳訊均未到
    庭，惟縱其到庭，充其量僅能證明被告丙○○曾託伊賣車，被告丙○○有另再購
    車之打算，本院認縱可證明被告丙○○有再購車之打算，亦難完全合理說明被告
    丙○○購買與其身分、經濟能力顯不相當之積架轎車一節，亦尚難為被告有利之
    認定，故該證人不再傳訊，同附此敘明；末按，被告乙○○身為告訴人公司之營
    業員、得告訴人公司之授權可與顧客訂立汽車買賣契約，他人更可憑此契約請求
    交車，是本件中被告丙○○持偽造之契約書向告訴人公司要求交車，縱告訴人公
    司尚未交付汽車予被告丙○○，惟顯因此足生損害於告訴人公司；此外，並有有
    訂購合約書二份、變造之國民身分證影本等附卷可佐，被告二人犯行均可認定。
二、核被告二人所為，均係犯刑法第二百十六條行使第二百十五條之業務上登載不實
    文書、第二百十六條行使第二百十二條之變造證書罪。被告乙○○在業務上登載
    不實後持以行使，其登載不實之低度行為應為行使之高度行為所吸收，不另論罪
    。被告丙○○就被告乙○○行使業務上登載不實文書之犯行，具有犯意聯絡及行
    為分擔，二人均應論以共同正犯；又渠所犯上開二罪，係一行為同時觸犯二罪名
    ，為想像競合犯，應從一重之行使業務上登載不實文書罪處斷。爰酌被告二人犯
    罪之動機、目的、手段、所生之危害及犯罪後之態度等一切情狀，分別別量處如
    主文所示之刑，並諭知易科罰金之折算標準，以示懲儆。偽造「林岳頤」身分證
    一張，雖未扣案，惟不能證明業已滅失，既係被告丙○○所有，且為供犯罪所用
    之物，併予宣告沒收。
三、證人丁○○迭於偵查及本院審理中隔離訊問後，就被告丙○○有無交付一百三十
    五萬元予被告乙○○一節之證詞，與被告丙○○之供述互核大相庭徑，顯原有迴
    護被告丙○○而為不實證言之嫌，本院依職權促請公訴人查究其偽證罪嫌。
據上論斷，應依刑事訴訟法第二百九十九條第一項前段，刑法第二十八條、第二百十
六條、第二百十五條、第二百十二條、第五十五條、第四十一條第一項、第三十八條
第一項第二款，罰金罰鍰提高標準條例第一條前段、第二條，判決如主文。
中    華    民    國    九十一    年       一  月        十六      日
                                臺灣彰化地方法院刑事第一庭
                                    法      官  吳  俊  螢
右正本證明與原本無異。
如不服本判決，應於送達後十日內向本院提出上訴狀(須附繕本)。
告訴人或被害人對於判決如有不服具備理由請求檢察官上訴者，其上訴期間之計算係
以檢察官收受判決正本之日期為準。
                                    法院書記官  莊  素  美
中    華    民    國    九十一    年       一       月      二十一      日
刑法第二百十五條
從事業務之人，明知為不實之事項，而登載於其業務上作成之文書，足以生損害於公
眾或他人者，處三年以下有期徒刑、拘役或五百元以下罰金。
刑法第二百十六條
行使第二百十條至第二百十五條之文書者，依偽造、變造文書或登載不實事項或使登
載不實事項之規定處斷。
